【裁判字號】    96,訴緝,202
【裁判日期】    970128
【裁判案由】    毒品危害防制條例
【裁判全文】
臺灣高雄地方法院刑事判決             96年度訴緝字第202號
公  訴  人  臺灣高雄地方法院檢察署檢察官
被      告  甲○○
上列被告因違反毒品危害防制條例案件，經檢察官提起公訴（96
年度毒偵字第1593號），本院合議庭裁定由受命法官獨任進行簡
式審判程序，茲判決如下：
    主  文
甲○○施用第一級毒品，累犯，處有期徒刑壹年，減為有期徒刑
陸月；扣案之第一級毒品海洛因肆包（均不含包裝袋，合計驗後
淨重壹點玖玖公克），均沒收銷燬；扣案盛裝上開海洛因之包裝
袋肆只，均沒收。又施用第二級毒品，累犯，處有期徒刑陸月，
減為有期徒刑參月；扣案之第二級毒品甲基安非他命壹包（不含
包裝袋，驗後淨重零點玖柒公克）及殘留第二級毒品甲基安非他
命之吸食器壹組，均沒收銷燬；扣案盛裝上開甲基安非他命之包
裝袋壹只，沒收。應執行有期徒刑捌月；扣案之第一級毒品海洛
因肆包（均不含包裝袋，合計驗後淨重壹點玖玖公克）、第二級
毒品甲基安非他命壹包（不含包裝袋，驗後淨重零點玖柒公克）
及殘留第二級毒品甲基安非他命之吸食器壹組，均沒收銷燬；扣
案盛裝上開海洛因之包裝袋肆只及盛裝上開甲基安非他命之包裝
袋壹只，均沒收。
    事  實
一、甲○○前因施用毒品案件，經本院以94年度毒聲字第2832號
    裁定送勒戒所觀察、勒戒，嗣因認無繼續施用毒品傾向，於
    民國95年3 月23日釋放出所，並經臺灣高雄地方法院檢察署
    檢察官於同年月27日以95年度毒偵緝字第137 號為不起訴處
    分確定。又因詐欺案件，經本院以94年度簡字第497 號判決
    判處有期徒刑3 月確定，甫於94年5 月11日易科罰金執行完
    畢。詎其仍不知戒絕毒癮，明知海洛因及甲基安非他命分別
    經公告列為毒品危害防制條例第2 條第2 項第1 款之第一級
    毒品及同條項第2 款之第二級毒品，不得非法持有、施用，
    竟分別基於施用第一級毒品海洛因及第二級毒品甲基安非他
    命之犯意，先於96年1 月25日上午某時許，在其位於高雄市
    苓雅區○○○路188 號6 樓之5 租屋處，以將甲基安非他命
    置入吸食器內以火燒烤吸食煙霧之方式，施用第二級毒品甲
    基安非他命1 次；復於同日下午某時許，在其前揭租屋處，
    以將海洛因摻入香煙內吸食之方式，施用第一級毒品海洛因
    1 次。嗣於96年1 月25日下午5 時40分許，因另犯竊盜案件
    ，而為警在其前揭租屋處查獲，並當場扣得第一級毒品海洛
    因4 包（如均不含包裝袋，合計驗後淨重1.99公克）、第二
    級毒品甲基安非他命1 包（如不含包裝袋，驗後淨重0.97公
    克）及殘留第二級毒品甲基安非他命之吸食器1 組，繼經警
    採集其尿液送驗後，始查知上情。
二、案經高雄市政府警察局移請臺灣高雄地方法院檢察署檢察官
    偵查起訴。
    理  由
一、按本件被告甲○○所犯係死刑、無期徒刑、最輕本刑為3 年
    以上有期徒刑以外之罪，其於準備程序就前揭被訴事實為有
    罪之陳述，經受命法官告知簡式審判程序之旨，並聽取其與
    公訴人之意見後，本院認無不得或不宜改依簡式審判程序進
    行之處，爰依刑事訴訟法第273 條之1 第1 項、第284 條之
    1 規定，裁定本件由受命法官獨任進行簡式審判程序，合先
    敘明。
二、事實之認定：
    訊據被告甲○○對於在上揭時、地，以上述方式施用第一級
    毒品海洛因及第二級毒品甲基安非他命各1 次之事實均坦承
    不諱（本院訴緝卷第4 、28、41、50、62、63 頁 參照），
    且查：
    (一)被告為警查獲時，於96年1 月26日下午3 時4 分許所採集
      之尿液，經送請高雄市立凱旋醫院檢驗結果，確呈嗎啡及
      甲基安非他命陽性反應，有該院96年2 月5 日報告編號A0
      0000000 號濫用藥物尿液檢驗報告暨偵辦毒品案件尿液採
      證代碼對照表各1 紙附卷可稽（本院訴卷第42、43頁參照
      ）。而扣案疑似海洛因之白色粉末4 包，經送請法務部調
      查局鑑定結果，確認均含海洛因成分（如均不含包裝袋，
      合計驗後淨重1.99公克），亦有該局96年5 月8 日調科壹
      字第09623040300 號鑑定通知書1 紙在卷可據（本院訴卷
      第39頁參照）。又扣案疑似甲基安非他命之晶體1 包，經
      送請高雄醫學大學附設中和紀念醫院檢驗結果，確認含甲
      基安非他命成分（如不含包裝袋，驗後淨重0.97公克），
      亦有該院96年6 月5 日報告編號0000-0 00 號檢驗報告1
      紙附卷可考（本院訴卷第37頁參照）。再扣案之吸食器1
      組，同經送請高雄醫學大學附設中和紀念醫院檢驗結果，
      亦確認殘留有甲基安非他命成分，有該院96年12月31日報
      告編號0000-000號檢驗報告1 紙在卷可查（本院訴緝卷第
      47 頁 參照）。此外，復有搜索扣押筆錄暨扣押物品目錄
      表1份 （警卷第14至16、18至22頁參照）及扣案物品照片
      2 幀（警卷第34頁、本院訴緝卷第45頁參照）附卷足資佐
      證。是被告前揭自白與事實相符，應堪採為被告有罪之證
      據，則被告施用第一級毒品海洛因及第二級毒品甲基安非
      他命各1 次之犯行，均足堪認定。
    (二)又被告前因施用毒品案件，經本院以94年度毒聲字第2832
      號裁定送勒戒所觀察、勒戒，嗣因認無繼續施用毒品傾向
      ，於95年3 月23日釋放出所，並經臺灣高雄地方法院檢察
      署檢察官於同年月27日以95年度毒偵緝字第137 號為不起
      訴處分確定之事實，有本院被告院內索引卡紀錄表及臺灣
      高等法院被告前案紀錄表各1 份在卷足參，其於前案觀察
      、勒戒執行完畢釋放後，5 年內再犯本件施用毒品罪之事
      實，事證明確，應予依法論罪科刑。
三、論罪與科刑：
    查海洛因、安非他命分別係毒品危害防制條例第2 條第2 項
    所稱之第一、二級毒品，不得非法持有、施用。核被告所為
    ，係犯毒品危害防制條例第10條第1 項之施用第一級毒品罪
    及同條第2 項之施用第二級毒品罪。其施用第一、二級毒品
    前，持有海洛因、甲基安非他命之低度行為，應為施用之高
    度行為所吸收，均不另論罪。被告所犯上述二罪，犯意各別
    ，行為互殊，應予分論併罰。查被告前因詐欺案件，經本院
    以94年度簡字第497 號判決判處有期徒刑3 月確定，甫於94
    年5 月11日易科罰金執行完畢之事實，有本院被告院內索引
    卡紀錄表、臺灣高等法院被告前案紀錄表各1 份附卷可參，
    其受有期徒刑之執行完畢，5 年以內故意再犯本件有期徒刑
    以上之罪，均為累犯，應分依刑法第47條第1 項規定加重其
    刑。爰審酌被告前因施用毒品案件經觀察、勒戒執行完畢釋
    放後，竟仍未能徹底戒絕毒品，復犯本案施用毒品，顯見其
    無戒毒悔改之意，惟念其施用毒品之次數、施用毒品乃自戕
    一己之身體健康，尚未對他人造成危害，且犯後已坦承犯行
    ，態度良好等一切情狀，各量處如主文所示之刑，以資懲戒
    。另查，本件被告之犯罪時間為96年1 月25日，而於被告犯
    罪後，中華民國96年罪犯減刑條例業於96年6 月15日經立法
    院三讀通過，並經總統府公布生效，則本件被告犯罪之時點
    既在96年4 月24日之前，且其所犯之罪核與中華民國96年罪
    犯減刑條例第2 條第1 項之規定相符，復無同條例第3 條之
    除外情事存在，自應依該條例第2 條第1 項第3 款、第7 條
    之規定，均減其宣告刑二分之一，並依法諭知其宣告刑及減
    得之刑，及依同條例第10條第1 項之規定，於減刑後定其應
    執行刑。至扣案之毒品海洛因4 包（均不含包裝袋，合計驗
    後淨重1.99公克），均屬第一級毒品，扣案之毒品甲基安非
    他命1 包（不含包裝袋，驗後淨重0.97公克），係屬第二級
    毒品，又扣案殘留第二級毒品甲基安非他命之吸食器1 組，
    業已難與其上所殘留之第二級毒品甲基安非他命析離，亦屬
    第二級毒品，均應依毒品危害防制條例第18條第1 項前段規
    定，宣告沒收銷燬。又盛裝上開海洛因之空包裝袋4 只及盛
    裝上開甲基安非他命之空包裝袋1 只，因已經法務部調查局
    就之與所盛裝之第一級毒品海洛因及第二級毒品甲基安非他
    命分別鑑析其重量，應可視為與第一、二級毒品分離之物，
    然上開包裝袋，均係被告所有且為其施用毒品時用以保存且
    便於攜帶毒品之用，應認係供其犯本件施用毒品罪所用，爰
    依刑法第38條第1 項第2 款之規定，併予宣告沒收；至扣案
    之注射針筒1 支及塑膠鏟子1 支，並無證據足資證明係被告
    所有供其施用毒品所用之物，爰不予宣告沒收，亦併此敘明
    。
四、退併辦部分（臺灣高雄地方法院檢察署96年度毒偵字第6219
    號
    ）：
    (一)移送併辦意旨略以：被告甲○○另於96年6 月20日晚上10
      時13分許回溯24小時內之某一時間（不含公權力拘束期間
      ），在不詳處所，以不詳方式分別施用第一級毒品海洛因
      及第二級毒品甲基安非他命各1 次，而被告此部分施用第
      一、二級毒品之犯行，與前揭經論罪科刑部分有集合犯之
      包括一罪關係，為起訴效力所及，應依法併案審理等語。
    (二)按集合犯係指立法者所制定之犯罪構成要件中，本即預定
      有數個同種類行為而反覆實行之犯罪而言，故是否集合犯
      之判斷，客觀上，自應斟酌法律規範之本來意涵、實現該
      犯罪目的之必要手段、社會生活經驗中該犯罪必然反覆實
      行之常態及社會通念等，主觀上，則視其反覆實施之行為
      是否出於行為人之一個犯意，並秉持刑罰公平原則，加以
      判斷之，稽以行為人施用毒品之原因，不一而足，其多次
      施用毒品之行為，未必皆出於行為人之一個決意決定，且
      觀諸毒品危害防制條例第10條第1 項、第2 項施用毒品之
      構成要件文義衡之，實無從認定立法者本即預定該犯罪之
      本質，必有數個同種類行為而反覆實行之集合犯行，故施
      用毒品罪應非集合犯之罪。又行為人各次施用毒品之行為
      ，均係為滿足各該次之毒癮，於滿足毒癮後，該次行為即
      已完成，是各次均為各自獨立之行為，各具獨立性，其前
      後次施用毒品行為間，自無密接不可分之關係，各自獨立
      構成同一施用毒品罪責，顯然不合接續犯之構成要件。再
      參以刑法第56條修正理由之說明，謂「對繼續犯同一罪名
      之罪者，均適用連續犯之規定論處，不無鼓勵犯罪之嫌，
      亦使國家刑罰權之行使發生不合理之現象」、「基於連續
      犯原為數罪之本質及刑罰公平原則之考量，爰刪除有關連
      續犯之規定」等語，即係將本應各自獨立評價之數罪，回
      歸本來就應賦予複數法律效果之原貌。因此，就刑法修正
      施行後多次施用毒品之犯行，除行為人係基於單一犯意，
      於密切接近之時、地，多次施用毒品以達成該次解癮之目
      的者，因其各舉動係為同一解癮而為，故獨立性極為薄弱
      ，難以強行分開，而仍應論以接續犯外，即應採一罪一罰
      原則，始符合前揭立法本旨（最高法院96年8 月2 日刑事
      庭會議決議意旨參照）。
    (三)查本件被告於本案施用第一、二級毒品之時間為96年1 月
      25日，而檢察官前揭移送併辦部分，被告施用第一、二級
      毒品之時間則為96年6 月20日前後，二者犯罪時間相距約
      5 月，即難逕認被告上開二次施用毒品之犯行，係基於毒
      品成癮性之單一犯意，而於密切接近之時、地實行以達其
      同次解癮之目的，參諸前揭最高法院決議意旨，本件自無
      從論以接續犯或集合犯，而應一罪一罰。從而，上開併辦
      部分，尚不能認係本件起訴效力所及，本院自無從併予審
      理，而應退由檢察官另行依法處理，附此敘明。
據上論斷，應依刑事訴訟法第273 之1 第1 項、第284 條之1 、
第299 條第1 項前段，毒品危害防制條例第10條第1 項、第2 項
、第18條第1 項前段，刑法第11條、第47條第1 項、第38條第1
項第2 款、第51條第5 款，中華民國96年罪犯減刑條例第2 條第
1 項第3 款、第7 條、第10條第1 項，判決如主文。
本案經檢察官李佳韻到庭執行職務。
中    華    民    國    97    年     1    月    28    日
                    刑事第八庭  法  官  陳振嘉
以上正本證明與原本無異。
如不服本判決應於收受本判決後10日內向本院提出上訴書狀，並
應敘述具體理由，如未敘述上訴理由者，應於上訴期間屆滿後20
日內補提理由書狀於本院（均須按他造當事人之人數附繕本）「
切勿逕送上級法院」。
中    華    民    國    97    年    1     月    28    日
                                書記官   顏宗貝
附錄本案判決論罪科刑法條：
毒品危害防制條例第10條
施用第一級毒品者，處6月以上5年以下有期徒刑。
施用第二級毒品者，處3年以下有期徒刑。


司法院資訊處製作；財團法人民間司法改革基金會備份。
